【裁判字號】    98,易緝,86
【裁判日期】    980708
【裁判案由】    詐欺
【裁判全文】
臺灣臺北地方法院刑事判決              98年度易緝字第86號
公  訴  人  臺灣臺北地方法院檢察署檢察官
被      告  甲○○
上列被告因詐欺案件，經檢察官聲請以簡易判決處刑（97年度偵
字第15483號）及移送併案審理（臺灣板橋地方法院檢察署98年
度偵字第4345號），本院認不宜以簡易判決處刑，改依通常程序
審理，茲判決如下：
    主  文
甲○○幫助意圖為自己不法之所有，以詐術使人將本人之物交付
，處有期徒刑伍月，如易科罰金，以新臺幣壹仟元折算壹日。
    事  實
一甲○○原可預見提供自己帳戶予他人使用，足以幫助他人為詐
  欺犯行，竟基於縱使取得其存摺與提款卡之人利用該帳戶作為
  詐欺犯行之用，亦不違背其本意之不確定幫助詐欺之故意，於
  民國97年6 月1 日前某日，在不詳地點，以不詳代價將其所有
  之合作金庫銀行（下稱合庫金庫）北新分行帳戶（帳號：
  00000000 000000） 及聯邦商業銀行（下稱聯邦銀行）忠孝分
  行帳戶（帳號：0000000000000000，以上2 帳戶統稱本案帳戶
  ）之存摺、提款卡等物交予真實姓名年籍均不詳之成年人，並
  告知密碼。嗣該成年人或輾轉取得甲○○前述存摺與提款卡之
  詐騙集團成員基於為自己不法所有之意圖，於97年6 月1 日下
  午5 點左右在MSN 聊天室與丙○○聊天，由自稱「可優」之女
  性成員與之相約在臺北縣板橋市○○路○ 段全家便利超商前見
  面，丙○○依約前往後，自稱「可優」之女性成員即以電話要
  求以轉帳方式付款，致丙○○誤信為真而陷於錯誤，依指示操
  作提款機，先後匯出數筆款項，其中一筆新臺幣（下同）8000
  元遂於97年6 月2 日凌晨零點50分左右匯入甲○○前述聯邦銀
  行忠孝分行帳戶內。該詐騙集團成員又於97年6 月2 日上午2
  點左右在UT聊天室與乙○○聊天，由自稱「小麗」之女性成員
  撥打乙○○之電話，與之相約在臺北市○○區○○街與南京東
  路口見面，但乙○○須先至提款機依其指示操作，致乙○○誤
  信為真而陷於錯誤，依指示操作提款機，於同日上午3 點57分
  匯款29983 元至甲○○前述合作金庫北新分行帳戶內，及於同
  日上午4 點33分匯款27000 元至甲○○前述聯邦銀行忠孝分行
  帳戶內。嗣因丙○○、乙○○驚覺受騙，報警處理，始知上情
  。
二案經乙○○訴由臺北市政府警察局新店分局（下稱新店分局）
  報請臺灣臺北地方法院檢察署檢察官偵查起訴，及丙○○訴由
  臺北縣政府警察局新莊分局（下稱新莊分局）報請臺灣板橋地
  方法院檢察署檢察官偵查（偵查案號98年度偵字第4345號）後
  移送本院併案審理。
    理  由
一被告以外之人於審判外之言詞或書面陳述，除法律有規定者外
  ，不得作為證據，刑事訴訟法第159 條第1 項固有明文；惟被
  告以外之人於審判外之陳述，雖不符同法第159 條之1 至之4
  規定，而經當事人於審判程序同意作為證據，法院審酌該言詞
  陳述或書面陳述作成時之情況，認為適當者，亦得為證據。又
  當事人、代理人或辯護人於法院調查證據時，知有第159 條第
  1 項不得為證據之情形，而未於言詞辯論終結前聲明異議者，
  視為有前項之同意，同法第159 條之5 亦定有明文。本件公訴
  人及被告甲○○於本院準備程序及審判程序中對於本院所引用
  之供述及非供述證據之證據能力均表示沒有爭執，且迄於言詞
  辯論終結前未聲明異議。經審酌本院所引用之供述及非供述證
  據資料作成時之情況，核無違法取證或其他瑕疵，認為以之作
  為證據為適當，均得做為證據。
二認定犯罪事實所憑之證據及理由：被告甲○○否認有幫助詐欺
  取財犯行，辯稱：本案帳戶之存摺、提款卡是在97年5 月26日
  下午2 點多不見，其當天中午前往其弟弟位於基隆市○○○路
  之住處，自其暫停於該處之自用小客車置物箱內之本案帳戶存
  摺及提款卡取出，準備帶回家中存放，其放在機車腳踏板前方
  無蓋置物箱內，途中在基隆市火車站前下車，至萊爾富便利超
  商購物，回家後即發現不見了云云。本院認為：
(一)被害人丙○○、乙○○於事實欄所載時間接獲詐騙集團成員之
  電話，以要求須以轉帳付款之詐騙手段，致該等被害人誤信為
  真而陷於錯誤，依指示操作提款機，於事實欄所載時間匯款至
  本案帳戶等情，有合作金庫北新分行97年7 月11日合金北新字
  第0970002656號函及檢附之開戶資料、交易明細表、客戶當月
  份交易資料查詢單（97年度偵字第15483 號卷第21至25頁），
  新店分局97年8 月13日北縣警店偵字第0970039777號函檢送之
  開戶資料、存摺存款明細表（97年度易字第2755號卷第8 至13
  頁），被害人乙○○匯款之自動櫃員機交易明細單（97年度偵
  字第15483 號卷第17頁），被害人丙○○匯款之自動櫃員機交
  易明細單（臺灣板橋地方法院檢察署98年度偵字第415 號卷第
  17頁）等可證，且與證人即被害人乙○○、丙○○之證言相符
  ，堪認屬實。
(二)被告雖辯稱：其於96年11月至97年4 月期間仍有工作，故有持
  續使用本案帳戶，2 本交換使用，97年4 月工頭的工作停止後
  到97年5 月24日遺失當天期間，均將本案帳戶之存摺及提款卡
  放在自用小客車置物箱內，自用小客車則停放在弟弟住處，沒
  有使用云云。然而，依被告前述聯邦銀行忠孝分行帳戶存摺存
  款明細表（97年度易字第2755號卷第11頁）可知，被告自96年
  11 月27 日起均未使用該帳戶，其自無將該帳戶之存摺、提款
  卡甚至密碼置於自用小客車置物箱攜帶外出之必要。又依被告
  前述合作金庫北新分行帳戶之客戶當月份交易資料查詢單（97
  年度偵字第15483 號卷第24至25頁）及合作金庫北新分行97年
  9 月25日合金北新字第0970003657號函載明代號「VD」係指金
  融卡消費扣款（97年度易字第2755號卷第18頁）等可知，被告
  於97 年5月間使用該該戶存提金錢，及使用金融卡消費之次數
  高達12次，且直至所指遺失帳戶之97年5 月24日當天，被告尚
  有使用該帳戶之金融卡消費400 元，致該帳戶內餘額僅有19元
  之紀錄，顯見被告於97年5 月間實有密集使用該帳戶之事實，
  所辯將本案帳戶之存摺及提款卡放置自用小客車內，均未使用
  之辯解，顯非事實，不足採信。
(三)被告於本院審理時雖辯稱：其於97年5 月24日當天將機車停放
  於基隆火車站前，進入萊爾富便利超商購物，不到1 分鐘即返
  回騎車，回家後才發現本案帳戶之存摺及提款卡遺失云云。惟
  於警員詢問時供稱：其於97年5 月26日下午2 點左右將本案帳
  戶之存摺及提款卡放在車前開放式置物櫃內，到晚間7 點左右
  將車騎回家，準備拿存摺及提款卡時，發現已經不見（97年度
  偵字第15483 號卷第5 頁），或供稱：其當時進入便利商店購
  物，再返回時便發現已經遺失（臺灣板橋地方法院檢察署98年
  度偵字第415 號卷第11頁），經核其前述辯解之細節，或稱進
  入超商購物後立即返回即發現遺失，或稱將本案帳戶之存摺及
  提款卡放置於車前開放式置物箱內達5 個小時才前往騎車，或
  稱返家後始發現遺失，無一相符，均無足取。又依被告所辯，
  其當天遺失之物品除本案帳戶之存摺、提款卡外，尚有身分證
  影本，其卻任意將身分證影本與本案帳戶之存摺、提款卡一併
  放置於機車腳踏板前方之無蓋置物箱內，實與常情有違；況被
  告自97年5 月24日遺失至本院98年6 月17日審理時，仍記得本
  案帳戶之密碼，且2 本之密碼均相同（本院卷第52頁反面），
  自不可能另行將密碼記載於紙條上，與存摺同時存放，徒增遭
  人利用之風險，益證本案帳戶之存摺及提款卡乃被告自願交付
  ，並告知密碼，而將該帳戶提供他人使用，其關於本案帳戶遺
  失之辯解，並非事實。則以現今詐騙集團橫行，受害者不計其
  數之情，屢經各類媒體不斷報導，被告應足以預見取得其存摺
  之人，極有可能係詐騙集團成員，或交予詐騙集團使用於提供
  被害人轉入金額之工具，其竟仍執意交付他人使用，主觀上有
  縱使受領存摺與提款卡之人持以提供被害人匯入金錢，亦不違
  反其本意之不確定故意自明。
(四)綜上所述，本件證據明確，已可認定被告有事實欄所載幫助詐
  欺取財犯行，應依法論科。
三論罪科刑之依據：被告提供帳戶之行為，並未直接參與詐欺之
  構成要件行為，僅在助成該詐欺犯行之實現，核其所為，係犯
  刑法第339 條第1 項、第30條第1 項詐欺取財罪之幫助犯，應
  同法第30條第2 項之規定按正犯之刑減輕之。又公訴意旨雖僅
  論及被告幫助詐騙被害人乙○○之犯行，然被告既係以一提供
  帳戶之幫助行為，使詐騙集團成員得以詐騙被害人丙○○，此
  部分與業據起訴且經本院論罪之事實自屬一罪，為起訴效力所
  及，本院應併予審理。本院審酌被告提供帳戶予他人實施詐騙
  行為，嚴重破壞社會治安並有礙金融秩序，助長犯罪歪風，增
  加追緝犯罪之困難，犯後又不思悔過，任意執詞抗辯，浪費訴
  訟資源等一切情狀，量處如主文所示之刑，並諭知易科罰金之
  折算標準。
四適用之法條：刑事訴訟法第299 條第1 項前段，刑法第30條第
  2 項、第339 條第1 項、第41條第1 項前段，刑法施行法第1
  條之1。
本案經檢察官蘇維達到庭執行職務
中    華    民    國    98    年    7     月    8     日
                    刑事第15庭  審判長法  官  廖紋妤
                                      法  官  孫惠琳
                                      法  官  邱蓮華
上正本證明與原本無異。
如不服本判決應於收受送達後10日內向本院提出上訴書狀，並應
敘述具體理由；其未敘述上訴理由者，應於上訴期間屆滿後20日
內向本院補提理由書（均須按他造當事人之人數附繕本）「切勿
逕送上級法院」。告訴人或被害人如對於本判決不服者，應具備
理由請求檢察官上訴，其上訴期間之計算係以檢察官收受判決正
本之日期為準。
                                      書記官  葉宜玲
中    華    民    國    98    年    7     月    8     日
附錄論罪科刑法條
刑法第339條第1項
意圖為自己或第三人不法之所有，以詐術使人將本人或第三人之
物交付者，處5 年以下有期徒刑、拘役或科、或併科1000元以下
罰金。


司法院資訊處製作；財團法人民間司法改革基金會備份。
